臺灣高雄地方法院民事判決　　　　　　　　　　　　九十一年度簡上字第一○二號
　　上　訴　人　千翔保全股份有限公司
　　法定代理人　甲○○
　　訴訟代理人　乙○○
　　法定代理人　黃金塔
　　訴訟代理人　丙○○
右當事人間請求給付服務費事件，上訴人對於中華民國九十年十二月十八日本院高雄
簡易庭九十年度雄簡字第二一五六號第一審簡易判決提起上訴，本院判決如左：
    主 　   文
上訴駁回。
第二審訴訟費用由上訴人負擔。
    事   　 實
甲、上訴人方面：
一、聲明：求為判決（一）原判決廢棄；（二）被上訴人應給付上訴人新台幣（下同
    ）十四萬六千零五十五元，及自民國九十年二月一日起至清償日止，按週年利率
    百分之五計算之利息。
二、陳述：除與原審判決書所載陳述相同者，予以引用外，另補陳：
（一）兩造間原訂立一年期的管理服務契約（下稱原契約），期間自八十九年一月一
      日起至八十九年十二月三十一日止。雙方契約，本應於上述期間屆滿時終止或
      另行訂約，惟被上訴人於期滿前，為討論是否更換管理服務公司一事，歷經多
      次開會討論，均無法作成決議，被上訴人眼見上訴人管理服務期限即將屆至，
      倘若上訴人屆期撤離管理業務，未來恐將造成管理公司交接事宜的不便，而上
      訴人方面則仍希望藉由加強管理服務品質的提升，以爭取被上訴人同意續訂契
      約。因此，兩造達成合意，續訂管理服務契約一個月（下稱系爭契約），期間
      自九十年一月一日起至同年月三十一日止，管理費用仍按照原契約約定。而上
      訴人業已依據系爭契約規定，完成一個月的服務工作，被上訴人自負有給付該
      月管理服務費用十四萬六千零五十五元（下稱系爭費用）之義務。詎被上訴人
      竟指稱上訴人於簽訂系爭契約時，同意在系爭契約期間內，如未獲被上訴人允
      許繼續簽約時，即放棄請求該一個月的管理費用，顯屬被上訴人片面之詞，難
      予採信。乃原審未察，竟以一般交易現況看待兩造間契約，並遽行認定上訴人
      係免費提供系爭契約之管理服務，為此，本於系爭契約法律關係，提起本件上
      訴，請求廢棄原判決，改判准如訴之聲明所示。
（二）對被上訴人抗辯之陳述；被上訴人所舉證人蔡志清係上訴人之職員，亦係上訴
      人派駐系爭管理現場之主管，惟蔡志清僅係上訴人派駐現場之主管，並未獲授
      權可代理上訴人允諾提供系爭契約一個月期間之免費管理服務，且蔡志清亦無
      職權可代理上訴人與被上訴人簽訂無償管理服務契約，是被上訴人舉證人蔡志
      清以證明上訴人同意提供系爭契約一個月免費管理服務，即屬不可採信。
三、證據：除援用原審之立證方法外，並聲請訊問證人陳逢慶。
乙、被上訴人方面：
一、聲明：求為判決如主文第一項所示。
二、陳述：除與原審判決書所載陳述相同者，予以引用外，另補陳：
    兩造間原契約期限至八十九年十二月三十一日終止，而在原契約期限終止前，即
    因上訴人提供的管理服務不佳，導致被上訴人有意更換管理服務公司。其時，上
    訴人向來派駐被上訴人大廈處的現場主管蔡志清，為爭取繼續訂約的機會，乃代
    理上訴人向被上訴人請求再給予一個月的觀察期間，因此，雙方遂以口頭簽訂系
    爭契約，言明在契約期間內，如上訴人服務表現確實改善，則被上訴人同意繼續
    簽約一年，並給付該月的管理服務費用，倘若服務仍未見改善，則該月管理費用
    免予給付。惟在系爭契約服務期間，又因為上訴人於農曆過年期間，對於派駐在
    被上訴人處之管理人員，未發給年終金，導致管理人員不滿，要求比照勞動基
    準法規定，欲在過年期間休假，被上訴人得悉上情，乃趕緊知會上訴人處理。詎
    上訴人竟未予處理，被上訴人迫於無奈，只得另行花錢央請上述管理人員在過年
    期間照常上班。此事，引起被上訴人管理委員會強烈不滿，遂於九十年一月二十
    日通知上訴人撤除管理人員，並於系爭契約屆期間滿時，辦理移交事宜。是本件
    上訴人於系爭契約期間內，既仍未改善管理服務品質，則依兩造間前述契約約定
    ，自不得請求被上訴人給付系爭費用。故上訴人提起本件上訴並無理由，應予駁
    回。
三、證據：除援用原審之立證方法外，並聲請訊問證人蔡志清。
    理　　　由
一、上訴人起訴主張：被上訴人於原契約期滿前，為變更管理服務公司問題，歷經多
    次開會討論，均無法作成決議，因恐管理期間屆滿，將造成管理公司交接事宜的
    不便，而上訴人亦希望藉由加強管理服務品質的提升，以爭取續訂契約。因此，
    兩造合意續訂系爭契約。而按上訴人業已依約，完成該月份的服務工作，被上訴
    人自應給付該月管理服務費用予上訴人。乃被上訴人竟指稱上訴人同意在系爭契
    約期間內，如未獲被上訴人允許繼續簽約時，即放棄請求該一個月的管理費用，
    顯屬無據等情。被上訴人則以：兩造間原契約期限屆滿前，因上訴人提供的管理
    服務不佳，致被上訴人有意更換管理服務公司。上訴人為爭取繼續訂約的機會，
    乃由其現場主管蔡志清代理上訴人與被上訴人口頭簽訂系爭契約，言明在契約期
    間內，如上訴人服務確實改善，則被上訴人同意繼續簽約一年，並給付該月的管
    理服務費用，倘若服務未見改善，則免予給付費用。惟上訴人在系爭契約服務期
    間，仍未改善服務品質，被上訴人於是發函通知上訴人撤除管理人員，並於期間
    屆滿時，辦理移交事宜。則依兩造間前述契約約定，上訴人自不得請求給付系爭
    費用等語，資為抗辯。
二、本件上訴人在原審主張兩造簽訂原契約，期限自八十九年一月一日起至同年十二
    月三十一日止。嗣兩造於原契約期間屆滿前，又簽訂系爭契約，約定自九十年一
    月一日起至同年月三十一日止，由上訴人提供管理服務業務，管理服務費用為十
    四萬六千零五十五元，上訴人業已提供系爭契約一個月的管理服務工作，而被上
    訴人迄未給付該月之管理費用等事實，為被上訴人所不爭執，復有上訴人在原審
    提出之原契約、被上訴人九十年一月二十日（九十）薄海字００二號函（下稱終
    止函）及統一發票各一件附於原審卷可參，堪可認定。從而，上訴人主張上開事
    實，自堪信為真實。至上訴人主張系爭費用應於系爭契約期間屆滿時，由被上訴
    人無條件給付乙節，則為被上訴人所否認，並以上揭情詞置辯。
三、茲兩造所爭執者，乃上訴人之職員蔡志清有無權限代理上訴人與被上訴人簽訂系
    爭契約？其簽訂系爭契約內容為何？又系爭契約履行期間內，是否因可歸責於上
    訴人事由，致被上訴人發函通知上訴人於期間屆滿時，不再續訂契約？爰敘述如
    下：
（一）蔡志清有無權限代理上訴人與被上訴人簽訂系爭契約部分：
  １、按關於蔡志清有無權限代理上訴人與被上訴簽訂系爭契約部分，被上訴人辯稱
      ：蔡志清係上訴人區域主管，也是上訴人派駐被上訴人處所的現場主管，兩造
      間有關管理業務的接洽，向來均由蔡志清代理上訴人處理，而被上訴人區分所
      有權人會議，亦均由蔡志清代表上訴人出席。事實上，兩造間有關履行契約事
      宜，除蔡志清可代上訴人處理外，被上訴人根本不知道要找上訴人的哪一位代
      表人來處理等語。惟上訴人則主張：蔡志清雖係上訴人公司區域主管，並負責
      三、四棟大樓的管理業務督導，然依上訴人內部規定，只有部門主管或被授權
      的業務主管，才可以對外代表上訴人簽訂契約，且簽訂契約時，必須以書面為
      之。蔡志清僅是區域主管，依規定只有業務督導權限，並無代理上訴人對外簽
      訂契約的權限，且上訴人亦未授權蔡志清可代理其與被上訴人簽訂任何契約。
      又蔡志清參與被上訴人區分所有權人會議，僅是代表上訴人出席會議兼記錄工
      作，並無任何代理權限。再蔡志清亦從未告知上訴人曾代理上訴人與被上訴人
      簽訂契約云云。
  ２、經查，蔡志清係上訴人區域主管，負責的職務包括被上訴人處管理服務工作之
      督導，而被上訴人召開相關區分所有權人會議，亦均由蔡志清代表上訴人出席
      ，並擔任記錄等情，業據證人蔡志清於本院審理時到庭證述明確，且為兩造所
      不爭執，復有被上訴人提出區分所有權人會議紀錄數份附於原審卷可稽，堪可
      認定。又蔡志清既係上訴人區域主管，並實際負責被上訴人處管理人員之督導
      工作，且於被上訴人召開區分所有權人會議時，均代表上訴人列席與會，足見
      兩造間有關原契約管理服務業務之處理，上訴人方面均係委由蔡志清代表處理
      無訛。其次，兩造間原契約期限業於八十九年十二月三十一日屆滿，則有關的
      管理服務工作，本亦應於期間屆滿時停止。惟上訴人係從事管理服務的公司，
      任何一個管理服務契約的繼續或停止，對上訴人而言，均具有重大之利害關係
      。換言之，倘若兩造間原契約的管理服務工作於期間屆滿後，上訴人能夠爭取
      被上訴人同意續訂契約，由上訴人繼續提供管理服務工作，自屬有利於上訴人
      ，而為上訴人所樂見。此參諸上訴人於本院審理中主張：希望利用系爭契約期
      間，爭取被上訴人同意續訂契約等語，即可推知一般。再蔡志清身為上訴人公
      司區域主管，並實際負責兩造間管理服務工作之督導處理，其基於職責所在，
      竭力爭取續約的機會，非惟符合前述職務內涵，衡情，亦為上訴人所樂見與支
      持。顯見蔡志清如以上訴人代理人身分，與被上訴人簽訂系爭契約，以便爭取
      續約機會，應為上訴人所支持與同意。從而，上訴人主張蔡志清未獲上訴人授
      權，不得與被上訴人簽訂系爭契約，即難採信。況一般服務管理契約，其期間
      在一年以上者，乃事理之常，堪予推論。而按本件系爭契約期間僅為短短一個
      月，顯非屬一般正常的管理服務契約甚明。則系爭契約既非屬常態性的服務管
      理契約，其是否需要上訴人所謂正式簽約人員即部門主管或被授權的業務主管
      ，始可對外代理簽訂，已非無疑。抑有進者，依前所述，本件系爭契約事實上
      ，乃上訴人爭取被上訴人同意給予續約機會的觀察期間，即上訴人係屬有求的
      一方，堪予認定。則上訴人既係有求的一方，其於被上訴人表示同意給予觀察
      期間時，由蔡志清就近代理上訴人表示同意，並簽訂系爭契約，要屬情理內之
      推斷，洵堪認定。是本件縱如上訴人所述：依其公司內部規定，有權代表上訴
      人對外簽訂契約者，僅部門主管與被授權之業務主管云云屬實，核亦難資為上
      訴人有利之認定，灼然可見。
  ３、次查，兩造間確實存在系爭契約，上訴人並依據該契約提供為期一個月之管理
      服務工作，均為上訴人所自認，洵堪認定。又兩造間原契約業已於八十九年十
      二月三十一日因期間屆滿而終止乙節，亦為上訴人所不爭執。則參酌上開情節
      相互以觀，自堪認定上訴人方面於原契約期間屆滿前，必然有人出面代表上訴
      人簽訂系爭契約無訛。而按上訴人既否認兩造間系爭契約，係由蔡志清代理上
      訴人簽訂，則有關系爭契約簽訂時，在上訴人方面究竟由何人出面代理簽訂，
      依舉證責任分配原則，自應由上訴人舉證以實其說。然本件自原審審理起迄至
      本院言詞辯論終結時止，俱未見上訴人舉證以實其說，則上訴人空言否認蔡志
      清有權代理上訴人簽訂系爭契約云云，自乏依據，難予採信。再本件上訴人之
      職員蔡志清對外得以代表上訴人簽訂契約，亦有權代理簽訂系爭契約，暨系爭
      契約確實係由蔡志清代理上訴人與被上訴人簽訂，而蔡志清簽訂系爭契約時，
      亦獲得上訴人高雄地區部門主管陳逢慶之授權，且蔡志清簽訂系爭契約後，亦
      向陳逢慶報告等情，業據證人蔡志清於本院審理中到庭證述明確（見本院九十
      一年九月二十日準備程序筆錄）。雖證人陳逢慶到庭證述：否認授權蔡志清簽
      訂系爭契約，亦未接獲蔡志清報告簽訂系爭契約之訊息云云。然查陳逢慶係九
      十年一月十六日離職乙節，業據其到庭證述屬實。倘參酌兩造間原契約係八十
      九年十二月三十一日即因期間屆滿而終止乙節相互以觀，自足證明兩造簽訂系
      爭契約時，陳逢慶仍為上訴人高雄地區部門主管無訛。而按上訴人自九十年一
      月一日起既仍繼續派遣管理人員負責被上訴人處之管理服務工作，衡情，若非
      時任部門主管之陳逢慶同意為之，實難致之。綜上所述，顯見陳逢慶到庭所為
      上開證述，乃事後附和上訴人之詞，不可採信。至蔡志清到庭所為上開證述，
      則屬信而有徵，堪可採認。此外，參酌陳逢慶於本院審理中，就蔡志清究竟能
      否代表上訴人簽訂系爭契約時，亦證述：「（只要）是上訴人的員工對外（都
      ）可以代表（上訴人）公司」（見本院九十一年十一月二十五日準備程序筆錄
      ）等語相互以觀，益堪認蔡志清與被上訴人簽訂系爭契約時，係獲得上訴人授
      權為之無訛。從而，被上訴人以上揭情詞置辯，即屬可採。
  ４、末按系爭契約係由蔡志清以口頭方式，代理上訴人與被上訴人簽訂乙節，業如
      上述，堪可認定。又蔡志清簽訂系爭契約時，並無上訴人書面授權，亦據蔡志
      清到庭證述為真，且為被上訴人所不爭執，固亦堪認定。惟查，上訴人授權其
      職員對外簽訂任何契約時，上訴人得以口頭方式為之乙節，業據證人蔡志清到
      庭證述綦詳，核與證人陳逢慶到庭證述：「（上訴人授權你對外代表簽立契約
      ，是用口頭或書面？）是用口頭」（見本院九十一年十月二十五日準備程序筆
      錄）等語相符，自堪採信。從而，上訴人主張凡代表上訴人對外簽訂契約之人
      員，均須獲得上訴人書面授權，始可為之云云，即屬無據，不可採信。
（二）蔡志清代理上訴人與被上訴人簽訂系爭契約內容部分：
  １、本件蔡志清代理上訴人與被上訴人簽訂系爭契約時，係約定被上訴人同意給予
      上訴人一個月的期間，在該期間內，上訴人會努力做到被上訴人要求改善的地
      方，如上訴人服務表現確實改善，則被上訴人同意繼續簽約一年，並給付該月
      的管理服務費用，倘若服務仍未見改善，則該月管理費用免予給付等情，業據
      被上訴人陳述在卷。上訴人固否認上情，並主張未授權蔡志清與被上訴人簽訂
      如上述之契約內容云云。惟查，被上訴人主張上情，核與蔡志清於本院審理中
      到庭述：「本來契約是八十九年十二月三十一日終止，被上訴人想要變更管理
      公司，我們認為案場還有挽回餘地，我就向管委會爭取再給我們一個月時間九
      十年一月一日至一月三十一日，我們會努力做到管委會要求改善的地方，如一
      個月到了沒有符合管委會要求我們就無條件撤哨」、「（所謂無條件撤哨，那
      這一個月要否算管理費用？）按照我代表公司與被上訴人協議，如做不好的話
      ，這個月不算管理費用，如做的好，這個月管理費用照算，且與我們續約」（
      見本院九十一年九月二十日準備程序筆錄）等情相符，堪可採信。足認兩造間
      系爭契約係約定上訴人於系爭契約期間內，如確實做到改善服務品質，則被上
      訴人同意繼續簽約一年，並給付該月的管理服務費用，倘若服務仍未見改善，
      則該月管理費用免予給付無訛。從而，上訴人以上揭情詞否認蔡志清可代為簽
      訂系爭契約內容，自屬無據。
  ２、又按代理權之限制及撤回，不得以之對抗善意第三人。但第三人因過失而不知
      其事實者，不在此限。民法第一百零七條著有明文。本件蔡志清有權代理上訴
      人與被上訴人簽訂系爭契約，業如上述。則按諸前開民法規定，蔡志清就本件
      系爭契約之簽訂，原則上自有完整的代理權，灼然可見。從而，上訴人主張蔡
      志清於代理簽訂系爭契約時，縱有代理權，亦不得代為承諾有條件的無償管理
      服務契約，縱使為真，倘參諸上述說明，顯亦屬代理權之限制。而按上訴人是
      否為此代理之限制，依蔡志清到庭所為證述情節以觀，已堪予否認，則上訴人
      主張其對於蔡志清之代理權限，業已予限制，自亦不得對抗被上訴人，堪可認
      定。抑有進者，據蔡志清所為證述，並堪認被上訴人確實不知情上訴人授與蔡
      志清代理權限時，曾就其代理權限，予以限制。揆諸上述法條規定，上訴人顯
      亦不得對執此事由，對抗善第三人即被上訴人。綜上，益徵上訴人主張上情，
      洵屬無據，難予採認。
（三）系爭契約履行期間內，是否因可歸責於上訴人事由，致被上訴人發函通知上訴
      人於期間屆滿時，不再續訂契約：
    　系爭契約服務期間，因上訴人仍未改善服務品質，致被上訴人於九十年一月十
    　七日召開會議，討論變更管理公司事宜，並決議與訴外人玖華公司簽訂管理服
    　務契約，其後，被上訴人隨於九十年一月二十日發函通知上訴人，表示不再續
    　約，且要求上訴人於同年月底辦理移交事宜等情，業據被上訴人陳述綦詳，復
    　為上訴人所不爭執，並有終止函及會議紀錄附於原審卷可參，堪可認定。又其
    　中上訴人如何未善盡管理服務工作乙節，並據蔡志清於本院審理中到庭證述：
    　「（這個月上訴人公司管理有否做好？）因這個案場的管理人員沒有做得好，
    　所以上訴人在過年時不發給年終金，做為懲罰，卻引起管理人員不滿反彈，
　　　於是要求比照勞基法過年期間要休假，管委會有把要休假的狀況告訴上訴人，
　　　上訴人有說不用擔心，他們會處理，結果後來這些人也休假．．後被上訴人沒
　　　有辦法，只好花錢請原來管理人員回來上班，就因這件事情，所以管委會很不
　　　諒解，所以就撤哨．．．」（見本院九十一年九月二十日準備程序筆錄）等情
　　　綦詳。綜上，堪認上訴人於系爭契約期間內，確實並未改善管理服務品質，因
　　　而導致被上訴人依約通知上訴人於系爭契約期滿時，停止提供管理服務工作甚
　　　明。顯見上訴人就系爭契約得請求報酬之條件，並未成就。而按上訴人依系爭
　　　契約可得請求報酬之條件，既未成就，自不得請求被上訴人給付該月份之管理
　　　費用，洵堪認定。
四、綜上所述，本件上訴人關於系爭契約服務報酬請求權既未發生，依兩造間契約約
    定，自不得向被上訴人請求給付系爭費用。原審因而為上訴人敗訴之判決，核無
    不合。上訴意旨仍執陳詞，指摘原判決不當，求予廢棄改判，洵無理由，應予駁
    回。
五、據上論結：本件上訴為無理由，依民事訴訟法第四百三十六條之一第三項、第四
    百四十九條第一項、第七十八條，判決如主文。
中　　　華　　　民　　　國　　九十一　　年　　　十二　　　月　　二　　　日
                              臺灣高雄地方法院民事第一庭
~B審判長法官　 楊富強
~B法　　　官　 陳樹村
~B法　　　官　 李昭彥
右為正本係照原本作成。
本判決不得上訴。
中　　　華　　　民　　　國　　九十一　　年　　 十二　　　 月　　 二　　 日
~B法院書記官　鄭翠蘭
